臺灣臺南地方法院刑事判決
110年度金訴字第109號
公  訴  人  臺灣臺南地方檢察署檢察官
被      告  陳冠文


                    （現於法務部○○○○○○○○附設勒戒處所觀察勒戒中）
上列被告因詐欺等案件，經檢察官提起公訴（109年度偵字第228
44號），被告於準備程序中就犯罪事實為有罪之陳述，經本院合
議庭裁定由受命法官獨任進行簡式審判程序後，判決如下：
    主  文
陳冠文犯三人以上共同詐欺取財罪，累犯，處有期徒刑壹年壹月
。未扣案之犯罪所得新臺幣壹仟捌佰肆拾捌元沒收，於全部或一
部不能沒收或不宜執行沒收時，追徵其價額。
    事實及理由
一、本件係經被告於準備程序當庭表示認罪，而經本院裁定以簡
    式審判程序加以審理，依據刑事訴訟法第273條之2、第159
    條第2項之規定，不適用審判外陳述之證據法則中，有關限
    制證據能力之相關規定，合先敘明。
二、本件除證據部份應補充「被告陳冠文於本院準備及審理程序
    中之自白」外，其餘犯罪事實及證據，均引用附件檢察官起
    訴書之記載。
三、核被告所為，係涉犯洗錢防制法第14條第1項之洗錢罪、刑
    法第339條之4第1項第2款之三人以上共同詐欺取財及組織 
    犯罪防制條例第3條第1項後段之參與犯罪組織罪。被告與「
    HAPPY」、同詐欺集團不詳成員間，就本案詐欺及洗錢犯行
    ，俱有犯意聯絡及行為分擔，應論以共同正犯。至於被告於
    109年7月7日、8月4日及8月6日，前後多次以不正方法提領
    款項部分，係於密接之時間，在同一詐欺犯意下，侵害同一
    法益，各舉動獨立性甚為薄弱，依一般社會通念難以強行分
    開，在刑法評價上，應論以接續犯。被告係以一行為觸犯數
    罪名，為想像競合，從一重之加重詐欺取財罪處斷。又被告
    因施用第二級毒品案件，經本院以104年度簡字第1841號判
    處有期徒刑4月確定，甫於104年11月18日易科罰金執行完畢
    等情，有臺灣高等法院被告前案紀錄表在卷可按，其受有期
    徒刑執行完畢後，5年以內故意再犯本件有期徒刑以上之罪
    ，為累犯，應依刑法第47條第1 項規定加重其刑。至司法院
    釋字第775 號解釋，依解釋文及理由之意旨，係指構成累犯
    者，不分情節，一律加重最低本刑，於不符合刑法第59條所
    定要件之情形下，致生行為人所受之刑罰超過其所應負擔罪
    責之個案，不符罪刑相當原則、比例原則。於此範圍內，在
    修正前，為避免發生上述罪刑不相當之情形，法院就該個案
    應裁量是否加重最低本刑；依此，該解釋係指個案應量處最
    低法定刑、又無法適用刑法第59條在內減輕規定之情形，法
    院應依此解釋意旨裁量不予加重最低本刑（最高法院108 年
    度台上字第338號、第976號、第1941號判決意旨參照）。查
    本案依被告構成累犯及犯罪之情節，並無上開情事，自仍有
    累犯加重其刑規定之適用，併此敘明。爰審酌被告不思循正
    途賺取所需，僅因貪圖己利，即甘為詐欺集團所吸收，而與
    LINE暱稱「HAPPY」之人及所屬之詐欺集團其餘成員共同為
    本案犯行，所為侵害他人財產安全及社會治安，且被告雖非
    上開詐欺集團之首腦或核心人物，然其擔任提款車手，領取
    告訴人之贓款，使該詐欺集團得以實際獲取犯罪所得，可知
    被告車手之角色於詐欺集團案件具重要性，所為實應嚴懲
　　。復斟酌被告於本院審理時坦承犯行，並表示願意分12期賠
    償告訴人遭詐領金額新臺幣（下同）61,600元，然至今尚未
    給付，此有本院公務電話記錄在卷可稽（見院卷頁181）；
    兼衡被告自陳高職畢業，觀察勒戒前在養雞場工作；離婚，
    育有1子1女，由前妻照顧；核其智識程度、工作、家庭生活
    狀況等一切情狀，量處如主文所示之刑，以示懲儆。
四、沒收
　　按「犯罪所得，屬於犯罪行為人者，沒收之。但有特別規定
    者，依其規定。」、「前二項之沒收，於全部或一部不能沒
    收或不宜執行沒收時，追徵其價額。」、刑法第38條之1第1
    項、第3項定有明文。查本條文重在犯罪者所受利得之剝奪
    ，兼具刑罰與保安處分之性質，如二人以上共同犯罪，關於
    犯罪所得之沒收、追繳或追徵，亦應各按其利得數額負責，
    並非須負連帶責任，此與犯罪所得財物之追繳發還被害人，
    因渉及共同侵權行為與填補被害人損害而應負連帶返還責任
    （司法院院字第2024號解釋），及以犯罪所得作為犯罪構成
    加重要件類型者，基於共同正犯應對犯罪之全部事實負責，
    則就所得財物應合併計算之情形，均有不同。查被告於本院
    審理時供承獲得1,848元報酬（見院卷頁178），應依刑法第
    38條之1第1項前段宣告沒收，且依同法第38條之1第3項規定
    ，於全部或一部不能沒收或不宜執行沒收時，追徵其價額。
五、按106年4月19日修正公布之組織犯罪防制條例第3條第3項規
    定：「犯第1項之罪者，應於刑之執行前，令入勞動場所，
    強制工作，其期間為3年。」（嗣107年1月3日修正公布第3
    條，但本項並未修正）就受處分人之人身自由所為限制，違
    反憲法比例原則及憲法明顯區隔原則之要求，與憲法第8條
    保障人身自由之意旨不符，應自本解釋公布之日起失其效力
    ，司法院釋字第812號解釋著有明文。則組織犯罪防制條例
    第3條第3項既經大法官宣告違憲並已失效，本院自無庸審酌
    被告有無強制工作之必要，併予敘明。
據上論斷，應依刑事訴訟法第273條之1第1項、第299條第1項前
段、第310條之2 、第454條第2項（依刑事判決精簡原則，僅記
載程序法條），判決如主文。
本案經檢察官周盟翔提起公訴，檢察官羅瑞昌、林容萱到庭執行
職務。
中　　華　　民　　國　　110 　年　　12　　月　　28　　日
　　　　　　　　　刑事第四庭    法　官　張  菁
以上正本證明與原本無異。
如不服本判決應於收受本判決後20日內向本院提出上訴書狀，並
應敘述具體理由。其未敘述上訴理由者，應於上訴期間屆滿後20
日內向本院補提理由書狀（均須按他造當事人之人數附繕本）「
切勿逕送上級法院」。 
　　　　　　　　　　　　　　　　書記官　蔡佳玲
中　　華　　民　　國　　110 　年　　12　　月　　28　　日
附錄本件論罪科刑法條全文：
中華民國刑法第339條之4
犯第339條詐欺罪而有下列情形之一者，處1年以上7年以下有期
徒刑，得併科1百萬元以下罰金：
一、冒用政府機關或公務員名義犯之。
二、三人以上共同犯之。
三、以廣播電視、電子通訊、網際網路或其他媒體等傳播工具，
    對公眾散布而犯之。
前項之未遂犯罰之。
組織犯罪防制條例第3條
發起、主持、操縱或指揮犯罪組織者，處3年以上10年以下有期
徒刑，得併科新臺幣1億元以下罰金；參與者，處6月以上5年以
下有期徒刑，得併科新臺幣1千萬元以下罰金。但參與情節輕微
者，得減輕或免除其刑。
具公務員或經選舉產生之公職人員之身分，犯前項之罪者，加重
其刑至二分之一。
犯第1項之罪者，應於刑之執行前，令入勞動場所，強制工作，
其期間為3年。
前項之強制工作，準用刑法第90條第2項但書、第3項及第98條第
2項、第3項規定。
以言語、舉動、文字或其他方法，明示或暗示其為犯罪組織之成
員，或與犯罪組織或其成員有關聯，而要求他人為下列行為之一
者，處3年以下有期徒刑，得併科新臺幣3百萬元以下罰金：
一、出售財產、商業組織之出資或股份或放棄經營權。
二、配合辦理都市更新重建之處理程序。
三、購買商品或支付勞務報酬。
四、履行債務或接受債務協商之內容。
前項犯罪組織，不以現存者為必要。
以第5項之行為，使人行無義務之事或妨害其行使權利者，亦同
。
第5項、第7項之未遂犯罰之。
洗錢防制法第14條
有第二條各款所列洗錢行為者，處7年以下有期徒刑，併科新臺
幣5百萬元以下罰金。
前項之未遂犯罰之。
前二項情形，不得科以超過其特定犯罪所定最重本刑之刑。 
附件
臺灣臺南地方檢察署檢察官起訴書
                                    109年度偵字第22844號
　　被　　　告　陳冠文　男　40歲（民國00年0月0日生）
　　　　　　　　　　　　住○○市○○區○○街0段000號
　　　　　　　　　　　　國民身分證統一編號：Z000000000號
上列被告因違反洗錢防制法等案件，已經偵查終結，認應提起公
訴，茲將犯罪事實及證據並所犯法條分敘如下：
　　　　犯罪事實
一、陳冠文於民國109年5月20日前後某日，加入通訊軟體LINE暱
    稱「HAPPY」之人與其他不詳成年人所組成之三人以上以實
    施詐術為手段，且具有持續性、牟利性之有結構性組織之詐
    欺集團，依「HAPPY」之指示擔任車手，負責持自己申用之
    國泰世華商業銀行帳號000-000000000000號帳戶（下稱國泰
    世華帳戶）之金融卡，至金融機構自動櫃員機提領由該詐欺
    集團其他不詳成員詐欺所得之贓款，先轉存至其申用之中華
    郵政股份有限公司臺南土城郵局帳號0000000-0000000號帳
    戶（下稱臺南土城郵局帳戶）內，再依指示儲值至交友網站
    「EKOO」帳號Yash70000000oo.com號帳戶（下稱EKOO網站帳
    戶）內，供「HAPPY」花用，並約定陳冠文可獲得每次提領
    贓款3%之報酬。陳冠文與「HAPPY」所屬詐欺集團成員共同
    意圖為自己不法之所有，基於三人以上共同犯詐欺取財、違
    反洗錢防制法之犯意聯絡，由該詐欺集團不詳成員於同年7
    月7日前某時許，透過LINE通訊方式，以女子暱稱「曉麗」
    向網路交友平台「heartforu」網友即王嘉宸誆稱：想要見
    面需購買網站上禮物云云，致王嘉宸陷於錯誤，分別於同年
    7月7日15時29分、8月4日18時24分、8月5日17時35分及17時
    36分許，在新北市○○區○○街000號全家新店光盛店，各轉帳
    新臺幣（下同）2萬元、1萬2千元、9千6百元及2萬元至陳冠
    文上開國泰世華帳戶內，陳冠文旋於同年7月7日、8月4日及
    8月6日，在臺南市安南區某全聯福利中心，將上開款項領出
    後，先轉存至前揭臺南土城郵局帳戶內，再依「HAPPY」指
    示儲值至前揭EKOO網站帳戶，陳冠文並取得上開提領金額之
    3%報酬，合計1848元。嗣王嘉宸察覺受騙，乃報警處理，始
    查悉上情。
二、案經王嘉宸訴請臺北市政府警察局中山分局移送偵辦。
　　　　證據並所犯法條
一、證據清單及待證事實：
編號 證據名稱 待證事實 1 被告陳冠文於偵查中之自白 被告坦承上開全部犯罪事實，並自承：我當時考慮過一陣子，也想過這些錢可能是騙來的，但想說幫他儲值到交友網站上，不能當現金用，只能在網站內使用等語。  被告陳冠文提供之其與「HAPPY」對話紀錄1份  2 證人即告訴人王嘉宸於警詢之指證 告訴人王嘉宸上開受騙匯款之事實。  告訴人王嘉宸之報案資料1份、國泰世華銀行自動櫃員機收執聯4紙  3 被告上開國泰世華、臺南土城郵局帳戶之基本資料及存款交易明細表各一份 告訴人王嘉宸上開受騙款項匯入被告上開國泰世華帳戶，以及由被告領出款項後轉存至該郵局帳戶等事實。 
二、核被告所為，係犯組織犯罪防制條例第3條第1項後段之參與
    犯罪組織、刑法第339條之4第1項第2款之3人以上共同詐欺
    取財及洗錢防制法第2條第2款、第14條第1項之洗錢等罪嫌
    。被告與「HAPPY」、同詐欺集團不詳成員間，就詐欺及洗
    錢有犯意聯絡及行為分擔，請論以共同正犯，並依法宣告強
    制工作。至被告提領款項1次，可獲得提領金額之3％以為報
    酬，並經獲取計1848元，業據被告自承在卷，被告犯罪所得
    請依刑法第38條之1第1項前段、第3項之規定宣告沒收，於
    全部或一部不能沒收或不宜執行沒收時，追徵其價額。
三、依刑事訴訟法第251條第1項提起公訴。
　　此　致
臺灣臺南地方法院
中　　華　　民　　國　 110　　年　　2 　　月　　26　　日
                              檢察官   周 盟 翔
本件證明與原本無異
中　　華　　民　　國　 110　　年　　3 　　月　　4 　　日
                              書記官   陳 仕 龍